【裁判字號】    90,交上易,269
【裁判日期】    891229
【裁判案由】    過失傷害
【裁判全文】
臺灣高等法院臺中分院刑事判決                    九十年度交上易字第二六九號
    上  訴  人
    即  被  告  田穎鈞
右上訴人，因被告過失傷害案件，不服臺灣南投地方法院八十九年度交易字第一０八
號，中華民國八十九年十二月二十九日第一審判決（起訴案號：臺灣南投地方法院檢
察署八十九年度偵字第三二五０號），提起上訴，本院判決如左：
    主  文
原判決撤銷。
田穎鈞因過失傷害人，處拘役肆拾日，如易科罰金，以參佰元折算壹日。
    事  實
一、田穎鈞於民國（下同）八十九年四月七日下午一時十分許，駕駛車號Ｘ九─七三
    六Ｏ號自小客貨車，沿投七十五線道由南投縣埔里鎮廣成里往埔里鎮市區方向行
    駛，途經埔里鎮○○路與獅子路口（即投七十五線三百公尺處）時，應注意車前
    狀況，並隨時採取必要之安全措施，及車輛行駛至無號誌之交岔路口，應減速慢
    行，作隨時停車之準備，且依當時天候為晴天、光線為日間自然光線、路面乾燥
    、無障礙物、視距良好之狀況，亦無不能注意之情事，竟疏未注意左右來車，而
    貿然以約六十公里之時速，駕駛其上開自小客車行經上開交岔路口，適有未考領
    汽車駕駛執照之甲○○搭載其友人豹澤雄，駕駛車號ＱＸ─二二一三號自小貨車
    ，沿埔里鎮○○路由埔里鎮史港里往水蛙窟（由北向南）方向行駛，行經上開無
    號誌之交岔路口時，亦疏未注意支線道車應暫停讓幹線道車先行之規定，致使田
    穎鈞所駕駛之上開自小客貨車煞車不及，而由其車輛之左側車頭撞及甲○○上開
    車輛之右側車門，甲○○之自小貨車因受撞擊乃向東滑行約二百公尺方停住，甲
    ○○因而受有頭部裂傷、眩暈及肩部扭傷等傷害，豹澤雄亦受有胸部右側紅腫疼
    痛之傷害（豹澤雄傷害部分未據告訴）。田穎鈞於其犯罪未被有偵查犯罪職務之
    公務員發覺前，即主動向南投縣警察局埔里分局史港派出所報案，並於警員至現
    場處理時自首而接受裁判。
二、案經甲○○訴由台灣南投地方法院檢察署檢察官偵查起訴。
    理  由
一、訊據上訴人即被告（下稱被告）田穎鈞，對於右開時地開車肇事之事實，於警訊
    、偵查及原審、本院審理中均坦承不諱，核與告訴人甲○○於警訊、偵查及原審
    到庭指述情節相符，且核與證人豹澤雄之證詞亦屬相符，此外並有南投縣警察局
    道路交通事故調查報告表一份、財團法人埔里基督教醫院及中欣聯合診所診斷證
    明書各一紙附卷可稽，可見該車禍肇事之事實，至為顯明。茲按車輛行駛時，駕
    駛人應注意車前狀況，隨時採取必要之安全措施，又車輛行駛至無號誌之交岔路
    口，應減速慢行，作隨時停車之準備，道路交通安全規則第九十四條第三項、第
    九十三條第一項第四款分別定有明文。查被告既係考領有汽車駕駛執照之人，自
    應知悉並遵守上述規定，且依當時天氣為晴天、路面乾燥、無障礙物，視距良好
    ，並無不能注意之情形，竟疏未注意以致肇事，致告訴人受傷，被告應有過失甚
    明，被告於本院且承認伊有過失。況本件車禍經台灣省南投縣區行車事故鑑定委
    員會鑑定結果，俱亦同此認定，有該會八十九年六月二十日投鑑字第八九Ｏ一五
    六號函附之鑑定意見書一份在卷足稽，雖告訴人甲○○於本件車禍中，亦疏未注
    意車輛行駛至無號誌之交岔路口時支線道車應暫停讓幹線道車先行，而與有過失
    ，然此並無解於被告罪責之成立。且甲○○確因本件車禍受傷，與被告過失行為
    間，自有相當因果關係，本案罪證明確，被告過失犯行洵堪認定，應依法論科。
二、核被告所為，係犯刑法第二百八十四條第一項前段之過失傷害罪。又被告於車禍
    發生後，主動打電話向南投縣警察局埔里分局史港派出所警員報警，並向至現場
    處理之警員坦承其肇事，有南投縣警察局道路交通事故調查報告表一紙附卷可憑
    ，是被告於犯罪未被發覺前自首而接受裁判並坦承犯行，應依刑法第六十二條前
    段規定減輕其刑。惟被告犯罪後，刑法第四十一條得易科罰金之法定最重本刑，
    已由三年提高至五年，該法條並修正公布為兩項，並於九十年一月十日公布，於
    同月十二日生效施行，而刑法第二條第一項所謂法律變更，係指有關論罪科刑所
    適用法律之一切刑罰法律變更而言，且所謂變更係指修正、廢止或另定特別法，
    是該第四十一條內容既有變更，且與本件被告得易科罰金有關，自應認係法律變
    更，則經比較新舊法之規定，新法並無不利被告，自應逕適用新法，原審未及比
    較適用，已有未合。又依現場圖所示，被告之車輛有煞車痕，而被害人之車輛卻
    無，擦撞地點之位置，可見被告之過失較輕，被害人之傷勢且非重，則原審於量
    刑時，遽量處被告有期徒刑二月，自有失入之違誤，亦有未合。被告提起上訴，
    辯稱伊無法防範車禍發生云云，固非可取，但指摘原判決量刑過重，非無理由，
    原判決亦有上開可議，即屬無可維持，應由本院撤銷改判。爰審酌被告前無犯罪
    前科之素行（有臺灣南投地方法院檢察署刑案資料查註紀錄表及臺灣高等法院被
    告全國前案紀錄表各一份在卷可參），及其過失之程度、被害人甲○○之過失係
    本件車禍之肇事主因、犯罪後之態度、被告迄未與告訴人達成和解、告訴人所受
    之傷害等一切情狀，量處被告如主文第二項所之刑，並諭知易科罰金之折算標準
    ，以示懲儆。
據上論斷，應依刑事訴訟法第三百六十九條第一項前段、第三百六十四條、第二百九
十九條第一項前段，刑法第二百八十四條第一項前段、第二條第一項前段、第六十二
條、第四十一條第一項，罰金罰鍰提高標準條例第一條前段、第二條，判決如主文。
本案經檢察官乙○○到庭執行職務
中      華      民      國      九十     年       二      月    二十七  日
                                    臺灣高等法院臺中分院刑事第二庭
                                          審判長法  官  羅  禮  政
                                                法  官  陳  欣  安
                                                法  官  蔡  聰  明
右正本證明與原本無異。
不得上訴。
                                                書記官    瑞  芳
中      華      民      國      九十     年       三      月      一    日
刑法第二百八十四條：
因過失傷害人者，處六月以下有期徒刑、拘役或五百元以下罰金。致重傷者，處一年
以下有期徒刑、拘役或五百元下罰金。
從事業務之人，因業務之過失傷害人者，處一年以下有期徒刑、拘役或一千元以下罰
金。致重傷者，處三年以下有期徒刑、拘役或二千元以下罰金。                Ｉ


司法院資訊處製作；財團法人民間司法改革基金會備份。
